臺灣臺南地方法院交通事件裁定　　　　95年度交聲字第1022號
移送機關　　交通部公路總局嘉義區監理所新營監理站
受處分人
即異議人　　甲○○
上列受處分人因違反道路交通管理處罰條例案件，對於交通部公
路總局嘉義區監理所新營監理站民國95年11月13日所為之裁決處
分（處分案號：新監裁違自第裁73-M00000000號），聲明異議，
本院裁定如下：
    主  文
原處分撤銷。
甲○○不罰。
    理  由
一、本案聲明異議意旨略以：受處分人即異議人甲○○被警舉發
    於95年10月25日9時50分許，駕駛牌照號碼KK9-138號重機車
    ，在臺南縣新化鎮○○路與洋子路口「闖紅燈」，經新營監
    理站以上開裁決書，依道路交通管理處罰條例第53條第1項
    及第63條第1項第3款（按新營監理站漏載第3款）之規定，
    裁處異議人罰鍰新臺幣1千8百元，並記違規點數3點在案。
    惟原處分記載之違規事實錯誤，異議人之機車是綠燈轉黃燈
    時通過，警察在距離紅綠燈路口190步至200步之展暉輪胎廠
    前面之廣場處將異議人攔下，該處根本看不到紅燈，為此聲
    明異議。
二、按汽車駕駛人，行經有燈光號誌管制之交岔路口闖紅燈者，
    處新臺幣1千8百元以上5千4百元以下罰鍰，並記違規點數3
    點，道路交通管理處罰條例第53條第1項及第63條第1項第3
    款定有明文。經查本件受處分人即異議人甲○○被警舉發於
    95年10月25日9時50分許，駕駛牌照號碼KK9-138號重機車，
    在臺南縣新化鎮○○路與洋子路口「闖紅燈」，固有臺南縣
    警察局95年10月25日南縣警交字第M00000000號舉發違反道
    路交通管理事件通知單附卷可稽。惟查：
(1)、異議人甲○○於本院95年12月14日調查陳述：我當時通行的
    時候是綠燈，警察從益茂汽車修理廠出來攔我，說我違規，
    然而他所站的位置根本看不到紅燈，他所站位置距離路口有
    190到200步遠，而且我前方有三輛機車，我是第四部，警察
    放過那三輛，我告訴警察說那三輛都已經過了，我怎麼會闖
    紅燈等語。其於96年1月18日本院到現場勘驗調查時陳述：
    當時行向是從新化鎮○○路由東向西行駛，當時燈號為綠燈
    ，我通過路口時，燈號也是綠燈，我在益茂汽車修理廠被攔
    下。證人陳秋煌不是站在外面的道路上，而是在展暉輪胎廠
    的前面廣場，警察叫我過去，而該處無法看到紅綠燈，所以
    警察叫我在舉發單上簽名時，我說我不能簽，因為我沒有闖
    紅燈等語。
(2)、證人即本件之舉發警員陳秋煌於本院95年12月14日調查證述
　　：當時是在益茂汽車修理廠那邊攔下異議人的，在那邊可以
　　看到燈號變換的情形，我確實有看到異議人闖紅燈。實際上
　　是有兩部機車在異議人之前，而異議人距離那兩部機車約有
    20公尺，那兩部機車是在黃燈的時候通過的，所以我沒有攔
    下他們，異議人在進入路口時，燈號是紅燈。其於96年1月
    18日本院到現場勘驗調查時證述：我當時是在益茂汽車保養
    所的廣場將異議人攔下。異議人騎機車到中山路與洋子路口
    時，我有看到，他騎到上開路口時，燈號是紅燈，他沒有停
    而闖紅燈過來，我是在益茂汽車保養所與展暉輪胎廠的前面
    中心地點攔下異議人。當時我是站在中山路由東向西的外側
    車道與道路的邊線上，該處據上開十字路口約120公尺左右
    。
(3)、經本院於96年1月18日到現場勘驗結果，異議人甲○○與舉
    發之警員陳秋煌均承認異議人是在展暉輪胎廠的前面被攔下
    的，而新化鎮○○路與洋子路交岔路口設有三時相燈光號誌
    ，如果站在展暉輪胎廠的前庭，因為被招牌及電線桿擋住視
    線，無法看到上開十字路口及紅綠燈的情形。如果站在中山
    路由東向西的外側車道與路邊之邊線上，可以看到中山路由
    西向東部分的車道與紅綠燈，但無法清楚看到中山路由東向
    西的紅綠燈以及車道的情形，而且舉發的地點距離上開十字
    路口約為120公尺，而上開十字路口周圍並非沒有其他適當
    地點可供執勤，有勘驗筆錄、訊問筆錄各1份及現場照片6張
    附卷可稽。
(4)、按行政行為，採取之方法應有助於目的之達成（即適當性原
    則）；又行政行為，應以誠實信用之方法為之，並應保護人
    民正當合理之信賴（即誠實信用及信賴保護原則），行政程
    序法第7條第1款及第8條分別定有明文。查異議人甲○○係
    駕駛KK9-138號重機車，沿臺南縣新化鎮○○路由東向西行
    駛，通過中山路與洋子路交岔路口，該十字路口周圍有適當
    之地點可供警察執勤，惟警察不在該處執勤，竟在距離上開
    十字路口約120公尺左右之展暉輪胎廠前面執勤。而在該處
    執勤，因為被招牌及電線桿擋住視線，無法看到上開十字路
    口及紅綠燈的情形，要站到中山路由東向西的外側車道與路
    邊之邊線上，才可看到中山路由西向東部分的車道與紅綠燈
    ，但仍無法清楚看到中山路由東向西的紅綠燈以及車道的情
    形，且因距離上開十字路口約120公尺，有時間及距離之差
    距，究竟異議人當時是否有闖紅燈，易淪為各執一詞。舉發
    警員於執勤時所採取之方法，難讓人民有誠實信用及正當合
    理信賴之認同可言，其行政行為所採取之方法顯與「應有助
    於目的之達成」之適當性原則相違背，自不足取。
三、原處分機關未予詳查即裁處異議人罰鍰新臺幣1千8百元，並
    記違規點數3點，於法尚有未合，應由本院裁定將原處分撤
    銷，並另為異議人不罰之諭知，以資適法。
四、據上論斷，應依道路交通管理處罰條例第87條第2項，道路
    交通案件處理辦法第20條前段，裁定如主文。
中　　華　　民　　國　　96　　年　　1 　　月　　23　　日
　　　　　　　　　　　　　　　交通法庭法　官　林勝利
以上正本證明與原本無異
如不服本裁定應於送達後5日內向本院提出抗告狀
      　　　　　　　　　　　　　書記官　陳金堂
中　　華　　民　　國　　96　　年　　1　　月　　23　　日
